【裁判字號】    90,交易,71
【裁判日期】    900621
【裁判案由】    過失致死
【裁判全文】
臺灣板橋地方法院刑事判決                            九十年度交易字第七一號
    公  訴  人  臺灣板橋地方法院檢察署檢察官
    被      告  乙○○
    選任辯護人  丁榮聰
    被      告  丙○○
    選任辯護人  蔡雅蓯
右列被告等因過失致死等案件，經檢察官提起公訴（八十九年度偵字第一三三二一號
、第一七二二二號），本院判決如左：
    主      文
乙○○、丙○○因過失致人於死，乙○○處有期徒刑伍月，如易科罰金，以參佰元折
算壹日，丙○○處拘役肆拾日，如易科罰金，以參佰元折算壹日。均緩刑貳年。
    事      實
一、乙○○於民國八十九年三月八日晚間七時十分許，騎乘車牌號碼ＡＬＱ─六九九
    號重型機車附載其二歲之幼子黃武順（八十七年二月一日生）沿臺北縣泰山鄉○
    ○路由泰山往新莊方向行駛，本應注意機器腳踏車附載人員時，所附載之人應坐
    在駕駛人後設固定座位且應戴安全帽，並應注意車前狀況，隨時採取必要安全措
    施，以防免交通事故之發生，而依當時情形，亦無不能注意之情事，竟不加注意
    ，僅令黃武順坐在其兩腿內側間，亦未將安全帽戴在黃武順頭上，即率爾上路行
    駛，途經臺北縣泰山鄉○○路○段三十一號前路段，適其前方有丙○○反手拖曳
    手推車（車上載有舊紙箱及廢鐵等物），沿臺北縣泰山鄉○○路由泰山往新莊方
    向（即與乙○○同方向）徒步行走，亦怠於注意，未於夜間在手推車上燃亮燈光
    或裝置反光標誌，益使疏未注意車前狀況之乙○○反應不及，而追撞丙○○拖曳
    之前開手推車，造成黃武順跌出機車外，受有腦部損傷，經送醫後於當日晚間八
    時許不治死亡，亦造成丙○○受有胸椎第十一節、十二節、腰椎第一節壓迫性骨
    折等傷害。
二、案經乙○○、丙○○訴由臺北縣警察局新莊分局報請臺灣板橋地方法院檢察署檢
    察官相驗後偵查起訴。
    理      由
一、訊之被告乙○○固不諱騎乘機車搭載幼子黃武順時，未設固定座位供黃武順乘坐
    ，及為黃武順戴上安全帽，惟辯稱：系爭道路交通事故發生之主因，實為共同被
    告丙○○於夜間拉引手推車時，未燃亮燈光或裝置反光標誌，並自路旁突然竄出
    ，致伊閃避不及而發生碰撞云云；被告丙○○則矢口否認有何過失，辯稱：伊之
    手推車非屬道路交通安全規則之慢車，無需於夜間燃亮燈光或反光標誌，又伊拉
    引之手推車滿載舊報紙及紙箱，無法在人行道上通行無礙，只得始終沿道路外側
    行走，並非從突然由路旁竄出云云。惟查：被告乙○○騎乘前開機車附載黃武順
    ，於右揭時、地碰撞被告丙○○徒步行走所拉引滿載舊紙箱及廢鐵之手推車，造
    成黃武順跌出機車外受不治死亡，被告丙○○受有胸椎第十一節、十二節、腰椎
    第一節壓迫性骨折等傷害之事實，業據被害人即本案共同被告丙○○及乙○○相
    互指訴明確，並有行政院衛生署臺北醫院診斷證明書、事故現場相片等存卷可資
    佐證，又被害人即被告乙○○之子黃武順係八十七年二月一日生，因系爭道路交
    通事故受有腦部損傷，經送醫後於八十九年三月八日晚間八時許不治死亡，亦據
    臺灣板橋地方法院檢察署檢察官督同法醫師相驗屬實，製有相驗筆錄、相驗屍體
    證明書、驗斷書及相驗相片等附卷可稽；又被告乙○○雖指稱被告丙○○係自路
    旁突然竄出，然為被告丙○○堅決否認，而事故現場路旁之紅磚人行道乃高出道
    路路面，寬僅一點五米，在臨近臺北縣新莊市○○路三十三號前部分，又因電線
    桿矗立及短牆阻攔，可通行寬度縮減為八十八公分，此有卷內現場相片可憑，並
    據本院履勘現場測量明確，製有勘驗筆錄存卷，對照被告丙○○於事故發生後遺
    留在現場之手推車滿載舊紙箱及廢鐵，且所載物品寬逾手推車之狀（見相驗卷第
    七頁及第八頁相片），參合被告丙○○為年逾六旬之婦女，徒步拖曳之，應不輕
    鬆，行動亦不靈活，事故現場路旁又有停車（見相驗卷第七頁及該頁反面相片）
    ，衡諸常情，豈有捨通行較易之道路上行走，而選擇寬窄不一，非無阻攔，且通
    過交岔路口時，尚可能需穿過路邊停放之車輛間隙，及必須克服人行道與道路間
    高度落差之紅磚人行道行走之理﹖堪信被告丙○○所述始終沿道路外側行走，未
    自路旁竄出，應可信實；至被告丙○○之手推車，乃不具動力，設有扶手，賴人
    力推拉始得移動之四輪式手拉貨車（見相驗卷第七頁、第八頁及第二十三頁相片
    ），應屬道路交通安全規則第六條第一款所稱之人力行駛車輛而為慢車之一種，
    亦足認定。
二、按汽車係指在公路及市區道路上不依軌道或電力架線而以原動機行駛之車輛，機
    器腳踏車屬汽車之一種，此觀道路交通安全規則第二條第一款、第三條第六款等
    規定即明，又汽車行駛時，駕駛人應注意車前狀況，隨時採取必要之安全措施，
    且機車附載人員時，受附載之人應坐在設於駕駛人之後之固定座位，並應戴安全
    帽，而慢車在夜間行車，應燃亮燈光，道路交通安全規則第九十四條第三項、第
    八十八條第二款、第五款、第一百二十八條等分別定有明文，次據卷附道路交通
    事故調查報告表繪示及本院履勘現場之結果（見卷內本院勘驗筆錄），事故現場
    道路形態為直路，車道寬度達三點二米，無路燈照明，被告乙○○於警訊時供證
    事故發生時，路況及天氣均良好（見相驗卷第四頁反面），應無不能注意之情事
    ，彼時倘被告乙○○能盡其注意義務，將幼子黃武順安置在設於駕駛人後之固定
    座位坐穩，並為其戴上安全帽，行駛至前揭路段時，復能留意車前狀況，隨時採
    取必要安全措施，而被告丙○○亦能於夜間在所拖曳之手推貨車上燃亮燈光或裝
    上反光標誌，以警示、提醒後方來車注意，應不至於肇致系爭道路交通事故，發
    生被害人黃武順死亡及被告丙○○受傷之結果，是以被告乙○○及丙○○之過失
    ，及渠二人之過失與被害人黃武順之死亡間，乙○○之過失與丙○○受傷之結果
    間，有相當因果關係，均甚為顯然；又系爭道路交通事故經送鑑定及覆議結果，
    咸認被告乙○○未注意車前狀況為肇事原因，臺灣省臺北縣區車輛行車事故鑑定
    委員會並認被告丙○○夜間行走未燃燈光或裝反光標誌同為肇事原因，有臺灣省
    臺北縣區車輛行車事故鑑定委員會八十九年五月十九日八九北行字第○七一九號
    函附鑑定意見書及臺灣省車輛行車事故覆議鑑定委員會八十九年八月二十八日府
    覆議字第八九一三一四號函附覆議意見書在卷可考，與本院所認並無扞格，可供
    參考，至前開臺灣省車輛行車事故覆議鑑定委員會覆議結果雖認被告丙○○無肇
    事原因，第以本件車禍肇事地點並無路燈，屬夜間無照明路段，任何車輛夜間行
    經，均應燃亮燈光或裝設反光標誌，以發揮警示之作用，丙○○既拖曳手推車行
    走在道路上，佔用部分道路，疏未為之，勢必增加後方來車駕駛人注意車前狀況
    之困難，縮短可供反應之時間及距離，對於系爭道路交通事故之發生，不無加功
    之作用，亦難辭過咎，臺灣省車輛行車事故覆議鑑定委員會覆議鑑定意見，未見
    及此，謂丙○○無肇事因素，此部分覆議結果即無可採。此外，被告丙○○聲請
    傳訊證人楊月美、陳進益，以期證明被告乙○○延誤被害人黃武順就醫，惟此待
    證事實已據證人即載送被害人黃武順就醫之員警甲○○到庭證稱：「當時我們正
    駕車巡邏，接到通知就駛往現場，在離現場三、四百公尺外就碰到死者的爸爸抱
    著小孩敲我們的車門說小孩快不行了，請我們送醫，當時約晚上七時許，正值下
    班時間，道路壅塞，送醫前我問孩子的爸爸要送新泰還是省立醫院，他說省立醫
    院，其實當時塞車送那個醫院時間都差不多。」（見本院九十年五月十七日訊問
    筆錄），顯難證明其間有何延誤送醫之情，自無傳喚上開其餘證人之必要；綜上
    ，被告乙○○所辯，及被告丙○○否認有何過失，胥屬避就卸責之詞，均無可採
    ，本案事證明確，被告等犯行皆堪認定，應依法論科。
三、核被告乙○○所為，係犯刑法第二百七十六條第一項過失致死罪及第二百八十四
    條第一項前段之過失傷害罪；被告丙○○所為，係犯刑法第二百七十六條第一項
    過失致死罪。被告乙○○一行為，造成被害人黃武順死亡及被告丙○○受傷而犯
    上開二罪名，為想像競合犯，應依刑法第五十五條規定，從一較重之過失致死罪
    處斷。爰審酌被告二人因其疏失，造成被害人黃武順於年幼之際，即喪失寶貴而
    無以回復之生命，被告乙○○復造成被告丙○○受傷，皆有可訾，應予非難，兼
    衡被告丙○○雖有過失，然其徒手拖手推貨車行走，動作緩慢，被告乙○○稍加
    注意，且不忽略幼子搭乘機車應有安全設備之裝置穿戴，應非不可避免發生碰撞
    ，縱有碰撞，其子果坐於後座固定及戴有安全帽，亦不致因腦部受傷而死亡，是
    其過失程度顯逾丙○○，及被告二人均無不良素行，以及犯後態度等一切情狀，
    分別量處如主文所示之刑，資為懲儆；又被告二人行為後，刑法第四十一條於九
    十年一月四日修正，同年月十日經總統公布施行，其規定：「犯最重本刑為五年
    以下有期徒刑以下之刑之罪，而受六個月以下有期徒刑或拘役之宣告，因身體、
    教育、職業、家庭之關係或其他正當事由，執行顯有困難者，得以一元以上三元
    以下折算一日，易科罰金。但確因不執行所宣告之刑，難收矯正之效，或難以維
    持法秩序者，不在此限。」「併合處罰之數罪，均有前項情形，其應執行之刑逾
    六月者，亦同」，前述易科罰金之折算標準，另已據罰金罰鍰提高標準條例第二
    條前段規定，就其原定數額提高為一百倍折算一日，按照刑法第二條第一項前段
    規定，被告二人所受宣告之刑，當依前引修正後之刑法第四十一條第一項前段規
    定，諭知易科罰金之折算標準。末查被告二人均未曾受有期徒刑以上刑之宣告，
    有臺灣高等法院檢察署刑案紀錄簡覆表在卷可憑，被告乙○○因其過咎而失幼子
    ，被告丙○○年逾六旬，皆偶因疏忽而初罹刑典，經此教訓，應知警惕而無再犯
    之虞，所受宣告之刑，應以暫不執行為適當，是俱併為緩刑二年之宣告，以昭衿
    恤，用啟自新。
據上論結，應依刑事訴訟法第二百九十九條第一項前段，刑法第二百七十六條第一項
、第二百八十四條第一項前段、第五十五條、第二條第一項前段、第四十一條第一項
前段、第七十四條第一款，罰金罰鍰提高標準條例第一條前段、第二條，判決如主文
。
本案經檢察官郭緯中到庭執行職務。
中      華      民      國     九十     年     六      月     二十一    日
                                  臺灣板橋地方法院交通法庭
                                      法  官  蔡  新  毅
右正本證明與原本無異。
如不服本判決，應於判決送達後十日內，向本院提出上訴狀。
                                      書記官  謝  麗  秋
中      華      民      國     九十     年     六      月     二十一    日
【附錄本件論罪科刑法條全文】
刑法第二百七十六條：
因過失致人於死者，處二年以下有期徒刑、拘役或二千元以下罰金。
從事業務之人，因業務上之過失犯前項之罪者，處五年以下有期徒刑或拘役，得併科
三千元以下罰金。
刑法第二百八十四條：
因過失傷害人者，處六月以下有期徒刑、拘役或五百元以下罰金，致重傷者，處一年
以下有期徒刑、拘役或五百元以下罰金。
從事業務之人，因業務上之過失傷害人者，處一年以下有期徒刑、拘役或一千元以下
罰金，致重傷者，處三年以下有期徒刑、拘役或二千元以下罰金。


司法院資訊處製作；財團法人民間司法改革基金會備份。
